【裁判字號】    98,簡上,1050
【裁判日期】    981231
【裁判案由】    毀棄損壞
【裁判全文】
臺灣高雄地方法院刑事判決            98年度簡上字第1050號
上  訴  人
即  被  告  乙○○
上列上訴人即被告因毀棄損壞案件，不服本院於民國98年8 月11
日所為之98年度審簡字第2284號第一審刑事簡易判決（聲請簡易
判決處刑案號：98年度偵字第7471號），提起上訴，本院管轄第
二審之合議庭認不得以簡易判決處刑，改依通常程序審理，並自
為第一審判決如下：
    主  文
原判決撤銷。
本件公訴不受理。
    理  由
一、公訴意旨以：被告乙○○因與「合和不動產股份有限公司」
     (下稱合和公司) 負責人洪素玉有債務糾紛，於民國97年12
    月23日18時17分許，前往址設高雄市新興區○○○路348 號
    之「合和公司」催討債務，該公司股東甲○○出面協調，雙
    方發生口角，被告乙○○竟基於毀損之犯意，忿而以桌上之
    玻璃水杯、煙灰缸、杯子（內裝有檳榔殘渣) ，丟向辦公室
    內牆面、屏風玻璃之設備，致公司內屏風玻璃、玻璃水杯、
    杯子均破裂及牆面污染，喪失應有之功能而不堪使用，足以
    生損害於合和公司，因認被告涉犯刑法第354 條之毀損罪嫌
    。
二、按刑事訴訟法第232 條規定「犯罪之被害人，得為告訴」，
    於法人之股份有限公司為犯罪之被害人者，依公司法第208
    條第3 項規定，係由董事長代表公司提出告訴（董事長請假
    或因故不能行使職權時，由副董事長代理之；無副董事長或
    副董事長亦請假或因故不能行使職權時，由董事長指定常務
    董事一人代理之；其未設常務董事者，指定董事一人代理之
    ；董事長未指定代理人者，由常務董事或董事互推一人代理
    之）；至股份有限公司之總經理對於該公司被害事件，非受
    有代表權之董事長委任，自不得代表公司提出告訴（最高法
    院98年度臺非字第337 號判決參照）。次按告訴雖得委任代
    理人行之，但此項委任應提出委任書狀於檢察官或司法警察
    官，此於刑事訴訟法第236 條之1 第2 項亦定有明文。再刑
    事訴訟法第273 條第5 項所謂起訴之行為有欠缺，應命補正
    者，係指起訴之法定程式有欠缺，且得補正者（如起訴書未
    簽名蓋章、漏列被告年齡特徵等）之情形而言。如起訴之必
    備要件有所欠缺（即欠缺起訴之合法要件），因既屬起訴所
    必須具備之要件，若有所欠缺，因起訴不合法，無可補正，
    自不在裁定命其補正之範疇。而在告訴乃論之罪，告訴權人
    之告訴為刑事訴追要件，係起訴之法定必備要件，檢察官縱
    得就告訴乃論之罪進行偵查，惟若未據有告訴權之人於法定
    期間提起告訴，既因欠缺訴追要件，依法不得提起公訴，故
    如公訴人未注意及此，竟就欠缺訴追要件之告訴乃論之罪提
    起公訴，此即屬欠缺起訴之法定必備要件，依上開說明，此
    非屬可由公訴人補正之事項，受理法院自應依據刑事訴訟法
    第303 條第3 款、第307 條之規定，不經言詞辯論，逕為公
    訴不受理之判決。
三、本件被告因毀棄損壞案件，經檢察官聲請以簡易判決處刑，
    認係犯刑法第354 條毀損罪嫌，依同法第357 條之規定，須
    告訴乃論。而本件遭毀損之物品包含屏風玻璃、玻璃水杯、
    杯子及牆面等，上開物品之所有權歸屬均為合和公司，而非
    該公司股東（兼經理）甲○○乙節，業據合和公司董事長洪
    素玉於審理時陳述明確。則合和公司既為犯罪之被害人者，
    自應適用公司法第208 條第3 項之規定，由董事長代表公司
    提出告訴，始稱適法；至合和公司之經理甲○○，若非受有
    代表權之董事長委任，或受公司合法委任，尚不得代表公司
    提出告訴，合先敘明。
四、經查：合和公司經理甲○○於97年12月23日警詢時僅稱其對
    被告提出告訴（見警卷第5 頁），於98年3 月12日偵訊時陳
    稱：和解金額要回去再計算（見偵卷第6 頁），於98年3 月
    19日偵訊時又稱：就算被告當庭表示願意賠償或保證不再來
    公司鬧，但這不是我個人能決定，還有其他股東，不接受和
    解也不需要調解等語（見偵卷第8 頁），並於言詞辯論終結
    後始具狀提出授權書1 紙附卷（見本院98年度簡上字第1050
    號卷第37頁）。然甲○○於歷次警、偵訊時，既未曾表示「
    代理」合和公司董事長或「代表」合和公司提出告訴，且果
    真其確有合法授權，豈無法代表公司與被告即時協商而需再
    請示意見？又觀之警、偵卷內均無相關委任、授權等資料，
    益徵甲○○於偵查中未受合法委任或授權甚明，自不因其嗣
    後出具授權書得以補正，是其於所為之上開告訴自非合法。
    依照上前揭說明，本應諭知不受理之判決，然原審不察，就
    未合法告訴之本案，為有罪之實體判決，洵屬違誤，被告上
    訴意旨雖無理由，惟原判決既有上開違誤，自應由本院將原
    判決撤銷改判，改諭知本件公訴不受理之判決。
五、末按法院得為簡易判決處刑者，以所科之刑係宣告緩刑、得
    易科罰金之有期徒刑及拘役或罰金為限；於檢察官聲請以簡
    易判決處刑之案件，經法院認應為不受理判決之諭知者，應
    適用通常程序審判之，刑事訴訟法第449 條第3 項、第451
    條之1 第4 項但書第3 款、第452 條分別規定甚明。又地方
    法院簡易庭對被告為簡易判決處刑後，經提起上訴，而地方
    法院合議庭認應為不受理判決之諭知者，依同法第455 條之
    1 第3 項準用第369 條第2 項之規定意旨，應由該地方法院
    合議庭撤銷簡易庭之判決，改依第一審通常程序審判。其所
    為判決，應屬於「第一審判決」，檢察官仍得依通常上訴程
    序上訴於管轄第二審之高等法院（最高法院91年度臺非字第
    21號判例意旨參照）。本件既經本院認應為不受理之諭知，
    已不符合得為簡易判決處刑之情形，除撤銷原審判決外，並
    應逕行改依第一審通常程序判決之，檢察官如不服本判決，
    仍得於法定上訴期間內，向管轄之第二審法院提起上訴，併
    此敘明。
據上論斷，應依刑事訴訟法第455 條之1 第1 項、第3 項、第
452 條、第369 條第2 項、第364 條、第303 條第3 款，判決如
主文。
本案經檢察官黃子宜到庭執行職務。
中    華    民    國    98    年    12    月    31    日
                  刑事第十二庭   審判長  法  官  黃建榮
                                         法  官  林勳煜
                                         法  官  王品惠
以上正本證明與原本無異。
如不服本判決應於收受本判決後10日內向本院提出上訴書狀，並
應敘述具體理由，如未敘述上訴理由者，應於上訴期間屆滿後20
日內補提理由書狀於本院（均須按他造當事人之人數附繕本）「
切勿逕送上級法院」。
中    華    民    國    98    年    12    月    31    日
                                         書記官  李文廣

司法院資訊處製作；財團法人民間司法改革基金會備份。
